最高法院刑事判決　　　　　　　九十四年度台上字第三五一號
　　上　訴　人　台灣高等法院高雄分院檢察署檢察官
　　被　　　告　甲○○
上列上訴人因被告妨害自由等罪案件，不服台灣高等法院高雄分
院中華民國九十一年二月十五日第二審判決（九十年度上訴字第
一六七六號，起訴案號：台灣高雄地方法院檢察署八十九年度偵
字第六二一六號），提起上訴，本院判決如下：
    主  文
上訴駁回。
    理  由
一、關於剝奪他人行動自由部分
本件原判決以公訴意旨略稱：被告甲○○因告訴人吳舜榮欠債未
還，心生怨恨，竟基於概括之犯意，夥同不詳姓名之男子數人，
於民國八十八年十二月二十四日下午四時三十分許，在屏東賽嘉
輕航機基地，強行押走告訴人，逼迫上車，並向告訴人揚言：如
拿不到錢就要命等語，致使告訴人心生畏懼；同日下午六時許，
又將告訴人強押至高雄市○○區○○路五五八號陳永滿住處，簽
發承諾書並簽發本票十三紙，共計新台幣（下同）二百萬元，始
予以釋放，因認被告涉犯刑法第三百零二條罪嫌。訊據被告堅決
否認有何剝奪他人行動自由之犯行，辯稱：其與告訴人間僅有債
務糾紛，並未強押告訴人至里長住處和解等語。經查︰告訴人於
警訊中未曾述及有曾書寫任何書據或本票及至於偵查中始供稱：
所提出之二百萬元本票及承諾書則係在里長家所書立（見偵查卷
第二十九頁）；於審理時改稱：被告隔天（八十八年十一月十七
日）說我欠他二千一百萬元，印象中我酒醉，被告牽我手去寫，
當時酒醉簽的本票影本有提供屏東里港分局等語（見第一審卷第
十九頁），並於原審審理中始提出所稱之本票十一紙，惟面額為
二千零五十萬元，且其中發票日期為十一月十五日達五紙，發票
日期為十一月十六日即告訴人所稱遭設計之日者，僅有四紙，其
餘二紙未載發票日期，且各紙文字書寫習慣多有不同，有該十一
紙本票在卷足稽，告訴人所稱賭債金額前後不一，簽發本票之日
期亦與所稱遭設計日期不符。至告訴人所稱遭被告強押至陳永滿
住處，書立承諾書及二百萬元本票云云，但在場證人張政傑證稱
：「八十八年十二月十四日我在那裡上班，我看到有二、三部車
子，五、六人跟告訴人吳舜榮帶到後面講幾句話，他們講話的內
容我沒有聽到，後來就把告訴人吳舜榮帶上車子，我並沒有看到
，也沒有聽到他們有激烈動作，他們是一起上車的，至於是否有
拉扯或有身體上接觸我就不清楚。我只知道告訴人吳舜榮有欠被
告他們錢，因為會有人來找告訴人吳舜榮，說告訴人吳舜榮欠他
們錢」（見第一審卷第四三至四五頁）；證人即里長陳永滿證稱
：「被告、告訴人及我三人都住同一社區，借錢原因我不知道，
但在未簽和解書前約於八十八年六月間我就知此事，大概知道是
二、三百萬元的借貸，因為他們二個人都是我們社區的大老闆，
也是我的長輩，我也不便詢問，我在原審會說不知道他們的債務
，是不知道他們為什麼原因借貸及借多少錢。當時他們進來我家
時，神色和平常一樣。且卷內的承諾書是有里民來我家，因為我
文章不好所以我請他寫，就是依他們的意思，也是經過他們二人
同意才寫的，另外還簽立本票。當天除了告訴人、被告之外還有
一個里民叫『福利』，他是後來進來的。事後吳舜榮妻子把二十
萬現金交給我，我再把吳舜榮本票還給她，清償一部分借款」等
語（見原審卷第五０頁，偵查卷第一三頁、第八六頁反面，第一
審卷第二０至二一頁）。復有八十八年十二月二十八日已付款之
0000000號本票、陳永滿簽章之收據影本一紙在卷足憑（
見偵查卷第十九頁）。高勳亦證述：「我和被告、告訴人都是巡
守隊員，他們之間有金錢往來，詳細金額我不知道」等語（見第
一審卷第一０三頁）。是以被告所辯，與告訴人間僅有債務糾紛
，並無強押之情，尚可採信，此外復無其他證據，足以證明有剝
奪他人行動自由之犯行，其此部分之犯罪自屬不能證明，犯罪不
能證明，因認第一審諭知被告此部分無罪，為無不合，予以維持
，駁回檢察官在第二審之上訴，經核於法尚無不合。檢察官上訴
意旨略稱：依卷附之高雄市政府警察局左營分局博愛派出所之工
作記錄簿，其中八十九年一月十三日二時四十五分載有「市民吳
舜榮來所報稱遭甲○○毆打成傷。經當事人賴員來所稱其與吳某
為財物糾紛，要求吳員至福山里里長辦公室協調；吳員不願前往
，因而發生口角，而賴某自稱未出手打傷吳某，賴某特來所備案
」等語；告訴人之妻李美錦證稱：八十九年一月十三日半夜二點
多，其至里長處見其被打受傷，到博愛派出所報案不理，才到泰
山派出所報案，警員有拍照，並有驗傷單等事證，足以證明告訴
人所言非虛等語。查原判決依憑相關證據，資以認定被告並無觸
犯剝奪吳舜榮行動自由之犯行，已無不合，又證據之取捨，屬事
實審法院之職權，其取捨苟不違背經驗法則或論理法則，即不容
任意指為違法。查原判決依據告訴人所書立之和解書、本票等證
據及證人高勳之證言，認告訴人確有積欠被告金錢；而張政傑、
陳永滿證稱：雙方於和解過程並無暴力情形，認被告無挾持告訴
人之情，其採證尚無違證據法則，亦無調查職責未盡之違誤。至
上訴人上訴理由所指上情，核乃被告有無傷害犯行之認定，尚與
此部分之犯行無涉。上訴人此部分之上訴，非有理由，應予駁回
。
二、關於傷害、恐嚇危害安全、毀損部分
按刑事訴訟法第三百七十六條各款所列之案件，經第二審判決，
不得上訴於第三審法院，法有明文。查被告甲○○被訴傷害、毀
損、恐嚇危害安全部分，核係刑事訴訟法第三百七十六條第一款
所列之案件，此部分既經原審維持第一審諭知被告無罪，自不得
上訴於第三審法院，檢察官竟一併提起，顯為法所不許，其此部
分上訴亦為不合法，應併予駁回。
據上論結，應依刑事訴訟法第三百九十六條第一項、第三百九十
五條前段，判決如主文。
中　　華　　民　　國　九十四　年　　一　　月　  二十　日
                      最高法院刑事第七庭
                          審判長法官  莊　登　照
                                法官  洪　明　輝
                                法官  黃　一　鑫
                                法官  魏　新　和
                                法官  林　秀　夫
      本件正本證明與原本無異
                                      書  記  官
中　　華　　民　　國　九十四　年　　一　　月　二十五　日
                                                      V
